【裁判字號】    96,抗,122
【裁判日期】    970221
【裁判案由】    本票裁定強制執行
【裁判全文】
臺灣臺南地方法院民事裁定               96年度抗字第122號
抗  告  人  丙○○
            乙○○
相  對  人  甲○○
上列抗告人與相對人間本票裁定強制執行事件，對於民國96年
11月2日本院臺南簡易庭96年度票字7324號裁定提起抗告，本院
裁定如下：
      主      文
抗告駁回。
抗告程序費用新台幣壹仟元由抗告人負擔。
      理      由
一、相對人在原審主張：相對人執有抗告人共同簽發如附表所示
    之本票1紙（下稱系爭本票），並免除作成拒絕證書，詎到
    期日提示未獲付款，爰依法聲請本票強制執行等語。經原審
    為准許本票強制執行之裁定。
二、抗告意旨以：抗告人於民國95年10月30日透過訴外人即春天
    忠賀建設有限公司負責人張瑞倉仲介，購買訴外人李淑英所
    有坐落在台南市○○區○○段4-17地號土地（下稱系爭土地
    ），抗告人並向台灣中小企業銀行公園分行貸款新台幣（下
    同）250萬元，以支付訴外人李淑英買賣價金210萬元，其後
    訴外人張瑞倉邀約抗告人合建5層樓透天別墅1棟，由訴外人
    張瑞倉所屬春天忠賀建設有限公司負責出資，在系爭土地上
    建築房屋，待建竣後再出共出售，抗告人乃應允提供系爭土
    地予訴外人張瑞倉興建別墅。嗣於95年11月間，訴外人張瑞
    倉因建築所需資金不足，於95年11月13日向訴外人王蘇金春
    借款390萬元，然訴外人王蘇金春要求提供抗告人所有之系
    爭土地抵押，作為借款之擔保，並要求抗告人簽發系爭本票
    作為抵押權設定之原因，抗告人為使別墅順利建造完工，乃
    提供系爭土地予訴外人王蘇金春設定抵押權，並簽發系爭本
    票，以供訴外人張瑞倉向訴外人王蘇金春借款。惟系爭土地
    抵押權已於96年9月11日塗銷，此有訴外人王蘇金春出具債
    務清償證明書及抵押權塗銷登記申請書可證，故抗告人與訴
    外人王蘇金春間關於系爭本票之借貸關係，已因清償而消滅
    ，訴外人王蘇金春本應將系爭本票歸還，詎料，訴外人王蘇
    金春並未返還，反將系爭本票交由其夫即相對人向本院聲請
    本票強制執行裁定。是抗告人交付系爭本票予訴外人王蘇金
    春，係為抵押權設定之擔保，然該擔保債權既因清償而消滅
    ，系爭本票債權已不存在，訴外人王蘇金春竟將系爭本票交
    付相對人持有，足認相對人係惡意取得系爭本票，抗告人自
    得以清償之原因對抗執票人即相對人，原裁定不察，竟為准
    予強制執行之裁定，爰依法提起抗告，求為廢棄原裁定等語
    。
三、按執票人向本票發票人行使追索權時，得聲請法院裁定後強
    制執行，票據法第123條定有明文。又本票執票人依上開法
    條之規定，聲請法院裁定及抗告法院之裁定，僅依非訟事件
    程序，審查強制執行許可與否，並無確定實體上法律關係存
    否之效力，如發票人就票據債務之存否有爭執，或主張有消
    滅或妨礙債權人請求之事由存在時，應由發票人提起民事訴
    訟，以資解決（最高法院56年台抗字第714號、57年台抗字
    第76號判例意旨參照）。是以本票准許強制執行之裁定，屬
    非訟事件裁定，為裁定之法院僅就系爭本票為形式上之審查
    ，無從審酌實體法律關係，且抗告法院就本票裁定強制執行
    事件，亦應為形式審查，尚不得審酌關於實體事項之事由。
四、經查：抗告人並不否認其為系爭本票之共同發票人，且經本
    院依形式上審核系爭本票，並無不應准許本票強制執行之情
    形，至抗告人所指系爭本票係擔保抵押債權性質，抗告人已
    經清償相對人之妻即訴外人王蘇金春之欠款，相對人之妻應
    將系爭本票返還予抗告人，相對人取得系爭本票係惡意取得
    等情，是依抗告人之主張，屬實體法上之爭執，揆諸上開最
    高法院裁判意旨，應由抗告人另行提起民事訴訟，以資解決
    ，非本件非訟程序所得加以審究，原裁定為許可強制執行之
    裁定，尚無不合，抗告人提起本件抗告，尚屬無據，應予駁
    回。
五、又依法應由關係人負擔費用者，法院裁定命關係人負擔時，
    應一併確定其數額；前項費用之負擔有相對人者，準用民事
    訴訟法有關訴訟費用之規定；非訟事件法第24條第1項及同
    法第21條第2項分別定有明文。本件抗告既經駁回，依上開
    法條規定，本院應確定非訟事件費用額。茲因抗告人提起
    本件抗告，已繳納抗告費1,000元，本件抗告人應負擔之非
    訟費用額確定為1,000元。
六、據上論結，本件抗告為無理由，依非訟事件法第46條、第21
    條第2項、第23條、第24條第1項，民事訴訟法第436條之1第
    3項、第495條之1第1項、第449條第1項、第78條、第85條第
    1 項前段，裁定如主文。
中    華    民    國    97    年     2   月    21    日
                  民事第三庭    審判長法  官  蔡美美
                                      法  官  張麗娟
                                      法  官  張桂美
以上正本證明與原本無異。
如不服本裁定，僅得於收受本裁定正本送達後10日內，以適用法
規顯有錯誤為理由，向本院提出再抗告狀（須附繕本一份及繳納
再抗告裁判費新台幣1,000元），經本院許可後始可再抗告。
中    華    民    國    97    年    2     月    21    日
                                      書記官  謝安青
┌─────────────────────────────┐
│附表：                                  96年度抗字第122 號│
├──┬──────┬────────┬───┬──────┤
│編號│發  票  日  │ 票  面  金  額 │到期日│ 利息起算日 │
│    │            │ （新  台  幣） │      │            │
├──┼──────┼────────┼───┼──────┤
│001 │95年11月13日│3,900,000元     │未載  │96年10月1日 │
└──┴──────┴────────┴───┴──────┘


司法院資訊處製作；財團法人民間司法改革基金會備份。
